【裁判字號】    97,審聲,973
【裁判日期】    980305
【裁判案由】    聲明異議
【裁判全文】
臺灣高雄地方法院民事裁定             97年度審聲字第973號
異  議  人  山口金礦物科技股份有限公司
法定代理人  乙○○
訴訟代理人  丁榮總律師
相  對  人  碧悠電子工業股份有限公司
法定代理人  甲○○
上列當事人間清償提存事件，異議人對於民國97年7 月4 日本院
提存所97年度存字第3917號提存通知書聲明異議，本院裁定如下
：
    主  文
異議駁回。
    理  由
一、異議意旨略以：訴外人甲○○於民國97年7 月4 日，自任相
    對人之法定代理人，以相對人名義為異議人提存新台幣（下
    同）4,078,782 元，且附加異議人應返還德和創業投資股份
    有限公司股票320 張、德安創業投資股份有限公司1719張，
    並由相對人出具領取同意書後，始能領取上開提存款項，由
    本院以97年度存字第3917號准予提存在案。惟甲○○並非相
    對人之法定代理人，無權代表相對人辦理本件提存，且相對
    人積欠之金額為12,266,168元，非提存書上所載4,078,782
    元，爰依法聲明異議，請求撤銷准許提存之處分等語。
二、按董事長對外代表公司，董事長請假或因故不行使職權時，
    由副董事長代理之；無副董事長或副董事長亦請假或因故不
    能行使職權時，由董事長指定常務董事一人代理之；其未設
    常務董事者，指定董事一人代理之；董事長未指定代理人者
    ，由常務董事或董事互推一人代理之，公司法第208 條第3
    項定有明文。又現行公司法對於董事長因死亡或辭職而解任
    時，重行選任前之代行職權之方法並未設有規定，而董事長
    解任所衍生之代行職權狀況與董事長因故不能行使職權之情
    形相類似，應可類推適用公司法第208 條第3 項之規定，以
    免因董事長長期懸缺，致公司無法運作而損及股東權益。經
    查，相對人原有7 名董事，其中4 名已遭解任，董事長周聰
    銘、董事李佳勳亦分別於96年7 月23日、7 月27日辭職，僅
    餘董事甲○○一人，有相對人公司變更登記事項卡附卷可稽
    ，相對人之董事長既已辭職，公司董事復僅餘甲○○一人，
    依上開說明，甲○○自得代表相對人辦理提存事宜，是異議
    人主張甲○○無權代表相對人辦理本件提存，尚屬無據。
三、再按提存為非訟事件，提存所僅得就形式上之程式為審查，
    凡提存人主張之原因事實合於提存法第9 條及其施行細則第
    3 條規定審查之範圍，即應准予提存，而關乎實體之原因事
    實，提存所並無審查及認定之權限。又清償提存，關於提存
    原因之證明文件，無庸附具，提存法施行細則第20條第5 款
    亦有明文。是以清償提存是否依債務本旨而發生清償效力，
    及有無實體法律關係存在而涉訟時，應由受訴法院依法審認
    之，並非於提存時由提存所認定。本件相對人以異議人對其
    尚有3,514,531 元本金及自96年9 月13日起至清償日止按年
    息20% 計算之利息為清償，經以律師函催告異議人領取上開
    債權未果，已生遲延受領情事，乃依民法第326 條規定予以
    提存，有相對人提出之債權讓與契約書、臺北地方法院民事
    執行處強制執行計算書分配表、新時代經貿法律事務所函暨
    郵件收件回執附於本院97年度存字第3917號卷宗可憑，其提
    存形式上已符合提存法之規定。縱異議人主張債權額應為
    12,2 66,168 元之情屬實，亦屬就兩造間權利義務之實體爭
    執，非提存所得以審究之範圍。從而，本件異議為無理由，
    應予駁回。
四、依提存法第25條第1 項後段，裁定如主文。
中    華    民    國    98    年    3     月    5    日
                      民事第二庭法  官  黃悅璇
正本證明與原本無異。
如不服本裁定應於送達後10日內向本院提出抗告狀，並繳納裁判
費新台幣1,000元。
中    華    民    國    98    年    3     月    5    日
                                書記官  林昭吟


司法院資訊處製作；財團法人民間司法改革基金會備份。
